臺灣臺北地方法院民事判決　　　　　　　96年度訴字第1201號
原　　　告　雷霆運通有限公司
法定代理人　丙○Glen R.
訴訟代理人　徐東昇律師
　　　　　　沈之馨律師
被　　　告　台北富邦商業銀行股份有限公司
法定代理人　丁○○
訴訟代理人　賴盛星律師
上列當事人間損害賠償事件，本院於民國96年7月5日言詞辯論終
結，判決如下：
    主      文
原告之訴及假執行之聲請均駁回。
訴訟費用由原告負擔。
    事實及理由
一、原告主張：伊先後於民國89年8月11日、同年月16日至被告
    建國分行開設活期存款帳戶（帳號原為000000000000，嗣改
    為000000000000）及支票存款帳戶（帳號原為000000000000
    ，嗣改為000000000000），均約定應憑留存往來印鑑即伊公
    司印章及伊公司執行董事劉世強（Alex Liu）、財務經理甲
    ○○（Jessica Yueh）簽名始得付款，詎被告分別於93 年
    12月6日及94年7月15日，違反善良管理人注意義務，處理委
    任事務逾越權限，疏未審核金額各為新臺幣（下同）3萬元
    及720萬1100元之取款憑條上，並未經劉世強本人簽名，任
    由甲○○自上開活期存款帳戶內提領上開金額，除將其所提
    領720萬1100元中之250萬元存入伊支票存款帳戶外，擅將其
    餘470萬1100元於94年7月15日分別匯至與伊無關之姚嘉儀帳
    戶112萬4000元、蔡麗鴻帳戶303萬7500元、鍾繡蓮帳戶53萬
    9600元，致伊受有損害，經伊於95年5月19日以存證信函催
    告被告協調賠償事宜，未獲置理，爰依民法第544條規定請
    求被告如數賠償等語。併聲明：(一)被告應給付原告473萬
    1100元，及自95年6月1日起至清償日止，按年息百分之五計
    算之利息。(二)願供香港商上海匯豐銀行股份有限公司無記名
    可轉讓定期存單為擔保，請准宣告假執行。
二、被告則以：原告就系爭帳戶曾於94年6月至8月間多次僅蓋有
    公司大章及上開甲○○英文簽名所簽發之支票，持票人請求
    兌現時，劉世強均簽署票據委託付款切結書聲明願支付該票
    據金額，足見原告確有授權伊得以原告公司大章及甲○○個
    人簽名即得簽發支票動用系爭支票帳戶內存款，伊依原告授
    權所為付款行為，並無任何疏失；退步言，系爭2次取款若
    非原告授權，應早於93年12月6日甲○○首次冒領取款3萬元
    後即可察覺，竟未即時為反對之表示，嗣於94年7月15日辦
    理取款720萬1100元交易時，另由原告同一經辦人員辦理其
    他多筆存款、提款及匯款事宜，足使伊銀行職員信以為原告
    已將代理權授與甲○○得以蓋有原告公司大章及其簽名動支
    系爭帳戶存款，自應負表見代理人責任；況原告於93年12月
    6日派員至被告銀行提領3萬元外，並辦理存入1萬6000元現
    金至乙○○帳戶及存入次交票等交易，可見該名員工係有權
    代為受領清償之人，伊向該名員工給付，已生清償效力；再
    者鍾繡蓮係原告員工，從原告與姚嘉儀或蔡麗鴻往來明細亦
    可知彼此間業務往來頻繁，空言辯稱其等與原告業務無關云
    云，顯屬不實；且原告於94年7月15日亦辦理託收蔡麗鴻提
    供之客票2張金額各為147萬3200元及156萬4300元，總計303
    萬7500元，適與原告當日匯款蔡麗鴻金額相符，上開客票業
    於94年8月25日及同年月31日兌現，另託收姚佳儀簽發面額
    各為55萬4500元、56萬元及54萬9100元支票共3紙，合計166
    萬3600元，雖較原告匯款姚嘉儀金額高出53萬9600元，適與
    原告存入鍾繡蓮帳戶金額相符，可見原告系爭帳戶財產實際
    並未受有損害；即令原告受有損害，因原告職員乙○○及鍾
    繡蓮均係原告使用人，利用領款機會，逾越原告授權或指示
    範圍超額領款，應依民法第217條減輕或免除被告損害賠償
    責任等語置辯。併聲明：(一)如主文第1項所示。(二)如受不利
    判決，願供擔保請准宣告免假執行。
三、兩造不爭執之事實：
  (一)原告執行董事劉世強、財務經理甲○○，於89年8月11日、
    同年月16日與被告約定開設活期、支存帳戶各一，所留存往
    來印鑑均為原告公司印章及劉世強、甲○○英文簽名。
  (二)被告職員於93年12月6日僅依憑蓋有原告公司印文及甲○○
    英文簽名之取款憑條，同意交付原告上開活期存款帳戶內3
    萬元予持有取款憑條者。
  (三)被告職員於94年7 月15日，僅依憑蓋有原告公司印文及甲○
    ○英文簽名之取款憑條，同意交付原告上開活期存款帳戶內
    720萬1100元予持有取款憑條者。
四、本件爭點如下：
  (一)原告有無受有損害？
  (二)被告同意領款有無疏失或逾越權限？
  (三)原告有無表見代理？
  (四)被告主張過失相抵，有無理由？
五、本院之判斷：
  (一)就爭點一部份
  1.按稱委任者，謂當事人約定，一方委託他方處理事務，他方
    允為處理之契約；又受任人處理委任事務，應依委任人之指
    示，並與處理自己事務為同一之注意，其受有報酬者，應以
    善良管理人之注意為之；受任人因處理委任事務有過失，或
    因逾越權限之行為所生之損害，對於委任人應負賠償之責，
    民法第528條、第535條、第544條固分別定有明文。查原告
    主張其於89年8月11日及同年8 月16日至被告建國分行開設
    上開活期存款帳戶及支票存款帳戶，並於開立帳戶時，約定
    將其公司執行董事劉世強、財務經理甲○○簽字及其公司圖
    章合併留存，簽蓋於印鑑卡上，作為爾後支取款項時驗對之
    依據，為被告所不爭執，且有存款戶開戶申請書暨約定書、
    開戶簽章式樣留存卡可稽（見本院卷第8至9頁、第92至94頁
    ）。原告復主張被告先後於93年12月6日及94年7月15日疏未
    審核3萬元及720萬1100元取款憑條上僅有原告公司圖章及甲
    ○○簽名，並無該公司執行董事劉世強簽名，任由訴外人甲
    ○○指示不知情職員盜領供作私人用途等情，亦經證人甲○
    ○證述在卷（見本院卷第121頁），且有臺北富邦商業銀行
    存款類存摺取款憑條2紙為憑（見本院卷第10至11頁），堪
    信為真實。茲因審究者，為系爭存款戶（即原告）與金融機
    關（即被告）間就上開存款之法律關係。
  2.次按活期存款，謂存款人憑存摺或依約定方式，隨時提取之
    存款，銀行法第7條定有明文，是乙種活期存款戶與金融機
    關間之存款契約具有消費寄託之性質，如存款為第三人所冒
    領，則受害人為金融機關，而非存款戶，故存款戶仍得隨時
    請求返還寄託物，此與甲種活期存款戶簽發支票委託金融機
    關於見票時，無條件付款與受款人或執票人者，核其性質為
    委託付款，應屬委任契約有間，此觀票據法第4條、第125條
    第1項第5款、第135條之規定自明。故在支票存款，若第三
    人偽造存款戶在金融機關留存印鑑之印章蓋於支票，持向金
    融機關支領款項，金融機關如未盡其善良管理人之注意義務
    而致存款戶受有損害，始對存款戶應負賠償之責；至支票存
    款以外之一般存款契約，其性質為消費寄託，而非委任關係
    （參照司法院解字第3018號解釋），民法消費寄託亦無準用
    委任之規定。查原告主張被告疏未審核上述3萬元及720萬
    1100 元之取款憑條，係用以提領其前開設於被告建國分行
    活期存款帳戶內存款，揆諸前開說明，兩造間係發生消費寄
    託關係，原告主張依民法第544條第1項規定，受任人因處理
    委任事務有過失之行為所生之損害，對於委任人應負賠償責
    任之委任關係，被告處理委任事務，未盡善良管理人之注意
    義務，致原告上開活期存款帳戶內資金遭甲○○盜領云云，
    於法已非有據。
  3.再者，銀行接受乙種活期存款者，依民法第603條、第602條
    第1項規定，銀行固負有返還同一數額之金錢於存款戶之義
    務，存款如為第三人憑真正之存單及印章所冒領，依其情形
    得認該第三人為債權之準占有人，且銀行不知其非債權人者
    ，依民法第310條第2款規定，銀行得對存款戶主張有清償之
    效力。存款戶即不得請求銀行返還同一數額之金錢，銀行亦
    不負侵權行為或債務不履行之損害賠償責任。倘該第三人非
    債權之準占有人或銀行明知該第三人非債權人，亦無民法第
    310條第1款及第3款所定情事，則銀行向第三人為清償，對
    於存款人即不生清償之效力。存款戶自非不得行使寄託物返
    還請求權，請求銀行履行債務，亦不發生侵權行為或債務不
    履行之問題（最高法院81年度台上字第1875號判決意旨參照
    ）。本件兩造於開立帳戶時約定原告將其公司執行董事劉世
    強、財務經理甲○○簽字及其公司圖章合併留存，簽蓋於印
    鑑卡上，作為被告爾後支取款項時驗對之依據，被告雖辯稱
    ：原告確有授權得以原告公司大章及甲○○個人簽名即得付
    款云云，並提出票據委託付款切結書及支票影本為憑（見本
    院卷第42至51頁），惟為原告所否認，已難信為真，微論各
    該票據委託付款切結書係針對特定票據所為個別授權，自不
    足作為原告已概括授權僅憑原告公司圖章及甲○○簽名即可
    提領系爭活期存款帳戶內存款之認定，故本件持系爭取款憑
    條之第三人，縱係原告公司職員，既未持有蓋印於合於兩造
    約定取款留存印鑑之取款憑條，並非該債權之準占有人，被
    告自不得對原告主張有清償之效力。揆之前開說明，原告自
    得隨時基於消費寄託契約，請求被告返還該數額之存款。原
    告之存款既不因而滅失，亦不能謂其權利受有損害。
  (二)本件兩造間就系爭活期存款帳戶內之存款，其性質核係消費
    寄託關係，原告錯認兩造間就系爭帳戶存有委任關係，依民
    法第544條規定請求損害賠償，尚有未洽，本院即無庸再行
    審酌其餘爭點，附此敘明。
六、綜上所述，原告基於民法第544條第1項規定，請求被告應給
    付原告473萬1100元，及自95年6月1日起至清償日止，按年
    息百分之五計算之利息，為無理由，不應准許。又原告之訴
    既經駁回，其所為假執行之聲請亦失所附麗，一併駁回之。
七、本件為判決之基礎已臻明確，兩造其餘之攻擊或防禦方法及
    未經援用之證據，經本院斟酌後，認為均不足以影響本判決
    之結果，亦與本案爭點無涉，自無逐一詳予論駁之必要，併
    此敘明。
八、據上論結：原告之訴為無理由，依民事訴訟法第78條，判決
    如主文。
中　　華　　民　　國　　96　　年　　7 　　月　　31　　日
                  民事第五庭    法　官　胡宏文
以上正本係照原本作成
如對本判決上訴，須於判決送達後20日內向本院提出上訴狀
中　　華　　民　　國　　96　　年　　7 　　月　　31　　日
                    　　　　　　書記官　曾寶生
